【裁判字號】    95,訴,2
【裁判日期】    950428
【裁判案由】    毒品危害防制條例
【裁判全文】
臺灣士林地方法院刑事判決                 95年度訴字第2號
公  訴  人  臺灣士林地方法院檢察署檢察官
被      告  甲○○
                      樓
選任辯護人  乙○○律師
上列被告因違反毒品危害防制條例案件，經檢察官提起公訴（94
年度毒偵字第2017號），被告於本院準備程序期日就被訴事實為
有罪之陳述，經合議庭裁定本案改由受命法官獨任以簡式審判程
序進行審理後，判決如下：
    主  文
甲○○施用第一級毒品，累犯，處有期徒刑捌月。
    事  實
一、甲○○前於民國89年間因施用第1 級毒品海洛因及第2 級毒
    品安非他命、MDMA，經臺灣臺北地方法院以89年度毒聲字第
    2712號裁定送觀察勒戒後，認有繼續施用毒品之傾向，復經
    同法院以89年度毒聲字第3050號裁定令入戒治處所施以強制
    戒治，嗣因其戒治成效合格，經裁定停止戒治，所餘期間交
    付保護管束，並於90年7 月18日停止處分出監，嗣於90年12
    月2 日保護管束期滿執行完畢；刑事責任部分則經臺灣臺北
    地方法院檢察署檢察官以89年度毒偵字第3325號、89年度毒
    偵緝字第401 號提起公訴，其施用第1 級毒品海洛因部分，
    經最高法院以90年度臺上字第6427號判決處有期徒刑8 月確
    定；施用第2 級毒品安非他命及MDMA部分，則經臺灣高等法
    院以90年度上訴字第2435號判決處有期徒刑5 月確定，上開
    2 罪合併定應執行刑有期徒刑11月，已於92年3 月13日縮短
    刑期執行完畢。詎其仍不知悔改，於前案強制戒治執行完畢
    釋放後5 年內，復基於施用第1 級毒品海洛因之犯意，於94
    年4 月15日晚間某時，在其臺北市○○區○○路4 段58巷31
    弄4 號3 樓住處，以將第1 級毒品海洛因粉末摻入香菸中點
    燃吸食煙霧方式，施用第1 級毒品海洛因1 次。嗣甲○○於
    94年4 月16日上午9 時30分許，在臺北市○○路與延壽街口
    處搭乘友人彭公良駕駛之8P-1677 號自用小客車，該車行經
    臺北市○○區○○路118 號前時，即為警發覺可疑攔檢查獲
    ，並於該車中央扶手箱內扣得並非林芷蓉所有，亦與其無關
    之疑似海洛因殘渣袋1 小包及注射針筒1 支，嗣經警採集甲
    ○○尿液檢體送請臺灣檢驗科技股份有限公司以氣相層析質
    譜分析法鑑驗結果，發現其尿液檢體呈鴉片類陽性反應，始
    偵悉上情。
二、案經臺北市政府警察局松山分局報請臺灣臺北地方法院檢察
    署呈請臺灣高等法院檢察署檢察長令轉臺灣士林地方法院檢
    察署檢察官偵查起訴，被告於本院準備程序期日就被訴事實
    為有罪之陳述，經合議庭裁定本案改由受命法官獨任以簡式
    審判程序進行審理。
    理  由
一、上揭犯罪事實，業據被告甲○○於本院審理時坦承不諱，且
    被告於前揭時、地，為警查獲後所採集之尿液檢體（編號：
    006181號），經送請臺灣檢驗科技股份有限公司檢驗結果，
    檢出鴉片類陽性反應，有臺灣檢驗科技股份有限公司94年5
    月29日濫用藥物尿液檢驗報告1 份（臺灣臺北地方法院檢察
    署94年度毒偵字第2011號卷【以下簡稱：2011號卷】第51頁
    參照）、臺北市政府警察局偵辦毒品案件尿液委驗單1 紙（
    2011 號 卷第53頁參照）各1 份在卷可稽，足認被告上開自
    白施用第1 級毒品海洛因等情與事實相符，而可採信。按施
    用毒品經強制戒治執行完畢後，5 年內再犯毒品危害防制條
    例第10 條 之施用毒品罪者，檢察官應依法追訴，毒品危害
    防制條例第23條第2 項定有明文。被告前因施用毒品案件，
    經臺灣臺北地方法院以89年度毒聲字第2712號裁定送觀察勒
    戒後，認有繼續施用毒品之傾向，復經同法院裁定令入戒治
    處所施以強制戒治，嗣因其戒治成效合格，經裁定停止戒治
    ，所餘期間交付保護管束，於90年12月2 日保護管束期滿執
    行完畢，有臺灣高等法院被告前案紀錄表1 紙卷可稽，足見
    被告於停止戒治付保護管束，嗣保護管束期滿執行完畢後，
    5 年內再犯毒品危害防制條例第10條第1 項之罪，檢察官自
    應依法追訴。從而，被告係於強制戒治執行完畢釋放後5 年
    內再犯毒品危害防制條例第10條第1 項之施用第1 級毒品罪
    ，本案事證明確，被告犯行洵堪認定，應依法論科。
二、按海洛因係毒品危害防制條例所稱之第1 級毒品，此為該條
    例第2 條第2 項第1 款所明定。被告於前揭時、地施用第 1
    級毒品海洛因之行為，核係犯毒品危害防制條例第10條第 1
    項之施用第1 級毒品罪，被告施用第1 級毒品海洛因前後之
    持有海洛因之低度行為，應為施用之高度行為所吸收，不另
    論罪。末查，被告有如事實欄所述之犯罪科刑及執行完畢紀
    錄，有臺灣高等法院被告前案紀錄表1 份附卷可按，其受有
    期徒刑執行完畢後5 年內，再犯本件有期徒刑以上之罪，為
    累犯，應依刑法第47條之規定加重其刑。爰審酌被告曾有施
    用毒品前科，且經觀察勒戒、強制戒治等處分並經判處罪刑
    後，仍不知戒絕，竟再次施用毒品，足見其悔意不深。被告
    固又就其犯罪動機陳稱伊係因罹患卵巢瘤疼痛不已，始再度
    施用第1 級毒品海洛因以為止痛云云，惟海洛因係第1 級毒
    品，依毒品危害防制條例第11條第1 項，不得持有，為法所
    嚴禁且取得不易，倘被告確因身體舊疾疼痛不堪，原得依循
    正常管道延醫就診，獲得適當之治療，原無再行施用第1 級
    毒品海洛因之必要；況被告前已因施用第1 級毒品海洛因經
    觀察勒戒後認有繼續施用傾向，再經裁定強制戒治，復判處
    罪刑，當知第1 級毒品海洛因易於成癮以及危害之烈，豈有
    為一時止痛之需，即再度施用第1 級毒品海洛因之理？是其
    此部分所辯並不可採。惟本院審酌施用毒品原僅戕害自身，
    並未直接危及他人法益，暨其犯罪之動機、目的、手段、及
    犯後業已坦承犯行，態度尚稱良好等一切情狀，量處如主文
    所示之刑。末按沒收係附隨於主刑，必該沒收物品與其所宣
    告主刑，具有關連性，方能諭知沒收，最高法院87年度台上
    字第1678號判決著有明文。警固於查獲被告時，在車號
    8P-1677 號自用小客車內扣得疑似海洛因殘渣袋1 小包（僅
    有保安大隊第2 中隊查獲涉嫌毒品危害防制條例毒品初步鑑
    驗報告單1 紙，記載依聯勤204 廠製造之煙毒品檢驗A 包試
    劑初步檢驗結果呈嗎啡、海洛因反應可以證明）及注射針筒
    1 支，惟警於車號8P-1677 號自用小客車內扣得之疑似海洛
    因殘渣袋1 小包及注射針筒1 支，均據被告堅決否認係其所
    有，亦否認與其本案施用第1 級毒品海洛因有何關連性，且
    查：(一)被告施用第1 級毒品海洛因之方法，係以海洛因粉末
    摻入香菸內燃燒吸食煙霧，俱如前述，被告既非以扣案之注
    射針筒注射施用，是扣案注射針筒顯與被告本案施用第1 級
    毒品海洛因犯行無關；(二)況被告又係為警盤檢前不久才在臺
    北市○○路與延壽街口處上車，且即為警查獲乙情，除據被
    告迭為同旨之供述，又核與同被查獲之彭公良所述一致（94
    年4 月16 日 警詢筆錄，2011號卷第22頁參照），扣案之物
    所在之前開自用小客車既非由被告駕駛或管領，被告僅係短
    暫乘用，則被告辯稱扣案物品均非其所有，且與其無關等語
    ，即有可信之依據；(三)再者，被告既已坦承其施用第1 級毒
    品海洛因之犯行，倘扣案之上開物品確係其所有，或供其施
    用毒品之物，當無再堅決否認之必要，益徵被告所辯扣案物
    非其所有，亦與本案無關等語，確非無據，而堪採取。綜上
    ，堪認扣案之注射針筒1 支、疑似海洛因殘渣袋1 小包等物
    與其本案施用第1 級毒品犯行確非被告所有，亦與本案其施
    用第1 級毒品海洛因之犯行無關，揆之前開說明，即無從在
    本案諭知沒收或沒收銷燬。
據上論斷，應依刑事訴訟法第273 條之1 第1 項、第299 條第1
項前段，毒品危害防制條例第10條第1 項，刑法第11條前段、第
47條，判決如主文。
本案經檢察官王巧玲到庭執行職務
中    華    民    國    95    年    4     月    28    日
                  刑事第六庭法  官  許辰舟
以上正本證明與原本無異。
如不服本判決，應於判決送達後10日內，向本院提出上訴狀。
                            書記官  洪忠改
中    華    民    國    95    年    4     月    28    日
附錄本案論罪科刑法條：
毒品危害防制條例第10條第1項
施用第一級毒品者，處 6 月以上 5 年以下有期徒刑。


司法院資訊處製作；財團法人民間司法改革基金會備份。
